【裁判字號】    91,交易,256
【裁判日期】    920326
【裁判案由】    過失致死等
【裁判全文】
臺灣嘉義地方法院刑事判決                        九十一年度交易字第二五六號
    公  訴  人  臺灣嘉義地方法院檢察署檢察官
    被      告  甲○○
右列被告因過失致死等案件，經檢察官提起公訴（九十一年度偵字第四八０二、六四
五０號），本院判決如左：
    主  文
甲○○服用酒類，不能安全駕駛動力交通工具而駕駛，處有期徒刑肆月；又因過失致
人於死，處有期徒刑壹年貳月。應執行有期徒刑壹年伍月。
    事  實
一、甲○○於民國九十一年七月九日二十一時許，在嘉義縣東石鄉東崙村栗子崙五二
    號自宅內，獨飲小瓶鹿茸酒一瓶，已不能安全駕駛動力交通工具，竟仍於同日二
    十三時三十分許，酒後無照駕駛車牌號碼九Ｌ—○四一○號自用小客車，沿嘉一
    五七線公路由北向南往朴子市方向行駛，途經嘉義縣朴子市嘉一五七線公路德興
    段路口，原應注意車前狀況，隨時採取必要之安全措施，若因雨霧致視線不清，
    更應減速慢行，作隨時停車之準備，而依當時情形，又無不能注意之情形，竟疏
  於注意前方行車之動態，自後追撞同向行駛在前由王俊宏所騎乘車牌號碼ＰＥＬ
    ─四五三號重型機車後載其妻乙○○，致使其人車均倒地，王俊宏受有頭部外傷
    之傷害，乙○○受有頭部挫傷、腳骨骨折之傷害，王俊宏經送往嘉義縣朴子市長
    庚紀念醫院急救無效，延至翌日凌晨零時三十分許，仍因頭部外傷併腦出血不治
    死亡，甲○○於肇事後，立即囑託騎乘機車經過之朱振亨報警處理，並留置現場
    ，向據報赴現場處理之員警自首，進而接受本件裁判。嗣經警以檢測儀器對甲○
    ○施以酒精濃度測試，發現其酒後呼氣酒精濃度為每公升零點四七毫克，已達不
    能安全駕駛之程度。
二、案經王俊宏之配偶乙○○訴由臺灣嘉義地方法院檢察署檢察官偵查起訴。
    理  由
一、右揭事實，業據被告甲○○坦承不諱，核與告訴人乙○○指訴之情節相符，並有
    交通事故調查報告表、酒精濃度測試單、刑法第一百八十五條之三案件測試觀察
    紀錄表、診斷證明書各一紙及現場照片十八幀附卷可稽，又被害人王俊宏因本件
    車禍死亡，亦經嘉義地方法院檢察署檢察官督同檢驗員相驗屬實，並製有相驗屍
    體證明書、驗斷書、勘驗筆錄在卷足憑。
二、按刑法第一百八十五條之三上所謂「服用酒類不能安全駕駛動力交通工具」，觀
    察重點在於酒精對駕駛人在交通工具高速動力運轉狀況下維持身心整體應變能力
    的影響，而酒精對於人體的影響，在經驗科學上並不限於徹底麻醉身心，當血液
    酒精濃度（一般為呼氣酒精濃度的二百倍到二百三十倍）過高時，即使只是每公
    升一百毫克（換算呼氣酒精濃度約為每公升零點五毫克）也已足可影響駕駛安全
    。關於這項自然科學上所肯定的客觀實驗數據，法務部曾於八十八年五月十日邀
    集行政院衛生署、中央警察大學等相關專業機構研商確認，並取呼氣酒精濃度每
    公升零點五五毫克的近似數值為個案事實認定參考，以法八十八檢字第一六六九
    號函行文所屬機關供作刑事訴追依據，所採測定基準並不違背公知的經驗法則。
    惟並非謂呼氣酒精濃度未逾每公升零點五五毫克，即認為可安全駕駛，而不成立
    前開犯罪，按依中央警察大學交通學系暨交通管理研究所教授蔡中志於八十八年
    九月十八日發表之酒精濃度與肇事率之關係一文指出，駕駛人飲酒後呼氣酒精濃
    度每公升零點二五毫克時，其肇事率為常人之二倍，呼氣酒精濃度每公升零點四
    ０毫克時，其肇事率為常人之六倍，此有該文製表乙紙附卷可憑，苟駕駛人飲酒
  後呼氣酒精濃度雖未逾每公升零點五五毫克，然已注意力、判斷力減低，肌肉協
    調能力、平衡感受損，意識不清，反應遲鈍，已無法穩定而有效地操控動力交通
    工具，顯已達不能安全駕駛動力交通工具之程度，自亦成立刑法第一百八十五條
    之三之罪。是為警查獲時，被告如果根據通常生活上的客觀經驗已不能確保駕駛
    人穩定而有效地操控動力交通工具，自屬法律所要規範的對象，與駕駛人有無喝
    醉、神智是否清楚均無必然關連。經查：本案被告酒後經測得之呼氣酒精濃度雖
    僅為每公升零點四七毫克，然其係於九十一年七月九日二十三時三十分許駕車肇
    事，酒精濃度測試時間為同日二十三時四十八分許，有該測試值表可憑，衡諸被
    告酒精濃度測試時間與肇事時間相距已近二十分鐘，測得之酒精濃度雖僅為每公
    升零點四七毫克，則被告肇事時之呼氣酒精濃度顯較每公升零點四七毫克為高，
    要無疑義；再參諸被告駕車由後追撞被害人王俊宏騎駛之機車肇事等情觀之，是
    依現存之證據，已足認定被告不能安全駕駛動力交通工具而駕駛，其此部分犯行
    堪以認定。
三、次按「飲酒後其吐氣所含酒精成份超過每公升零點二五毫克以上者，不得駕車」
    、「汽車在同一車道行駛時，後車與前車之間應保持隨時可以煞停之距離」、「
    汽車行駛時，駕駛人應注意車前狀況，並隨時採取必要之安全措施」道路交通安
    全規則第一百十四條第二款、第九十四條第一項、第三項分別定有明文。被告自
    承其於六十五年即考領駕駛執照，對於上開規定，自應知之甚稔，是被告駕車途
    經肇事路段，自應注意上述規定，而肇事路段為市區道路，當時為雨天、夜間有
    照明、路面濕潤無缺陷、無障礙、視距良好等情，亦有上開道路交通事故調查報
    告表可稽，足認依當時情形，並無使被告不能注意之情事，若因雨霧視線不清，
    更應減速慢行，做隨時停車之準備，其竟疏未注意上開規定，仍於酒後吐氣所含
    酒精成份達每公升零點四七毫克以上已達酒醉之程度下駕車，又未充分注意車前
    狀況，即貿然以高速疾駛而撞及被害人王俊宏騎駛之機車肇事，被害人之機車於
    受撞擊後倒地滑行長達八十七點六公尺，車身全毀，被告之車身前方亦嚴重凹損
    ，致被害人王俊宏死亡、告訴人乙○○受傷，其應負過失之責，至為灼然。又被
    害人王俊宏確因本件車禍，送醫急救，因頭部外傷併腦出血不治死亡，告訴人乙
    ○○則受有頭部挫傷、腳骨骨折之傷害，其等死亡及受傷與被告之過失行為間，
    均有相當之因果關係，從而被告過失致人於死、傷之犯行亦堪認定。另本件經送
    臺灣省嘉雲區車輛行車事故鑑定委員會鑑定結果，亦同此認定，即：「甲○○服
    用酒類超過法定標準值、無照駕駛自小客車，雨夜未注意車前狀況，由後追撞前
    車，為肇事原因」，有上開鑑定委員會九十二年二月十九日嘉鑑字第九二００七
    六號鑑定意見書一份在卷可憑，足徵被告之自白與事實相符。本件事證明確，被
    告犯行，堪以認定。
三、核被告甲○○所為，係犯刑法第二百七十六條第一項之過失致人於死罪、第二百
    八十四條第一項前段過失傷害罪及刑法第一百八十五條之三之服用酒類，不能安
    全駕駛動力交通工具而駕駛罪。被告一過失行為，致使被害人王俊宏、告訴人乙
    ○○分別死亡及受傷，係一行為觸犯數罪名，為想像競合犯，依刑法第五十五條
    前段之規定從一重之過失致人於死罪論處。被告所犯過失致死罪及服用酒類不能
    安全駕駛動力交通工具而駕駛罪二罪間，一為過失犯，一為故意犯，犯意各別，
    構成要件互異，應予分論併罰。又被告係無駕駛執照，酒後駕車致人死亡及受傷
    ，此部分應依道路交通管理處罰條例第八十六條第一項「汽車駕駛人，無駕駛執
    照駕車、酒醉駕車、吸食毒品或迷幻藥駕車、行駛人行道或行經行人穿越道不依
    規定讓行人優先通行，因而致人受傷或死亡，依法應負刑事責任者，加重其刑至
    二分之一。」規定，加重其刑。再查被告於本件車禍發生後，在未被有偵查犯罪
    職權之機關或公務員查知其為犯人前，即委託路人朱振亨報警處理，並向接獲報
    案而至現場處理之警員自首，進而接受本件裁判，經道路交通調查事故表報案人
    欄載述明確，附於警卷可按，符合自首之要件，應依刑法第六十二條前段之規定
    減輕其刑，並依同法第七十一條第一項規定先加後減。爰審酌被告酒後駕車，造
    成被害人死亡之無可彌補之損害，並造成告訴人受傷，過失程度嚴重、被告之生
    活狀況、智識程度、犯罪後尚未與告訴人等達成和解及其犯罪後之態度等一切情
    狀，各量處如主文所示之刑，並定其應執行之刑。
據上論斷，應依刑事訴訟法第二百九十九條第一項前段，道路交通管理處罰條例第八
十六條第一項，刑法第一百八十五條之三、第二百七十六條第一項前段、第二百八十
四條第一項前段、第五十五條、第五十一條第五款，罰金罰鍰提高標準條例第一條前
段，判決如主文。
本案經檢察官黃正雄到庭執行職務
中華    民    國      九十二      年      三      月      二十六    日
                          臺灣嘉義地方法院交通法庭
                              審判長法  官  夏  金  郎
                                    法  官  盧  鳳  田
                                    法  官  陳  俞  婷
右正本證明與原本無異。
如不服本判決，應於判決送達後十日內向本院提出上訴狀( 應附繕本 )。
中    華    民    國      九十二      年      三      月      三十一    日
                                    書記官  李  彩  娥
附錄法條
道路交通管理處罰條例第八十六條
汽車駕駛人，無駕駛執照駕車、酒醉駕車、吸食毒品或迷幻藥駕車、行駛
人行道或行經行人穿越道不依規定讓行人優先通行，因而致人受傷或死亡
，依法應負刑事責任者，加重其刑至二分之一。
汽車駕駛人，在快車道依規定駕車行駛，因行人或慢車不依規定，擅自進
入快車道，而致人受傷或死亡，依法應負刑事責任者，減輕其刑。
中華民國刑法第一百八十五條之三
服用毒品、麻醉藥品、酒類或其他相類之物，不能安全駕駛動力交通工具
而駕駛者，處一年以下有期徒刑、拘役或三萬元以下罰金。
中華民國刑法第二百七十六條
 (過失致死罪)
因過失致人於死者，處二年以下有期徒刑、拘役或二千元以下罰金。
從事業務之人，因業務上之過失犯前項之罪者，處五年以下有期徒刑或拘
役，得併科三千元以下罰金。
中華民國刑法第二百八十四條
 (過失傷害罪)
因過失傷害人者，處六月以下有期徒刑、拘役或五百元以下罰金，致重傷
者，處一年以下有期徒刑、拘役或五百元以下罰金。
從事業務之人，因業務上之過失傷害人者，處一年以下有期徒刑、拘役或
一千元以下罰金，致重傷者，處三年以下有期徒刑、拘役或二千元以下罰
金。


司法院資訊處製作；財團法人民間司法改革基金會備份。
